【裁判字號】    97,訴,1213
【裁判日期】    970502
【裁判案由】    毒品危害防制條例
【裁判全文】
臺灣臺中地方法院刑事判決              97年度訴字第1213號
公  訴  人  臺灣臺中地方法院檢察署檢察官
被      告  甲○○
                    國民
上列被告因違反毒品危害防制條例案件，經檢察官提起公訴（九
十七年度毒偵字第一二二七號），本院合議庭裁定改以簡式審判
程序審理，判決如下：
    主    文
甲○○施用第一級毒品，累犯，處有期徒刑壹年陸月。
    犯罪事實
一、甲○○前於民國九十年間，因施用毒品案件，經本院以九十
    年度毒聲字第三九二九號裁定送觀察、勒戒後，認有繼續施
    用毒品之傾向，再經本院以九十年度毒聲字第四四一二號裁
    定令入戒治處所施以強制戒治一年，甫於九十一年九月三日
    戒治期滿執行完畢，並於翌（四）日釋放，而其該次施用毒
    品犯行，另由檢察官提起公訴，經本院判處有期徒刑十月，
    提起上訴後，經臺灣高等法院臺中分院駁回上訴確定在案（
    已執行完畢）；嗣甲○○於強制戒治執行完畢釋放後五年內
    之九十三年間，復因施用毒品案件，經本院於九十四年間，
    判處有期徒刑一年三月確定在案，入監執行後，甫於九十五
    年八月二十二日縮短刑期假釋出監，至同年十月七日假釋期
    滿未經撤銷，以已執行論。另於九十六年間、九十七年間，
    因施用毒品案件，分別經本院判處有期徒刑一年五月、一年
    六月確定在案（均未執行完畢）。詎甲○○猶不知戒絕，明
    知海洛因已列為毒品危害防制條例第二條第二項第一款所稱
    之第一級毒品，竟於前次施用毒品經判處罪刑後之五年內，
    另基於施用第一級毒品海洛因之犯意，於向真實姓名年籍不
    詳綽號「阿明」之人購入第一級毒品海洛因後，即於九十六
    年十一月七日下午某時，在臺中市○○路某巷口處，將第一
    級毒品海洛因加水稀釋後，以注射針筒注射血管之方式，施
    用第一級毒品海洛因一次。嗣於同日晚上十時三十分許，在
    臺中市○區○○路與中正路口處，因形跡可疑，為警攔檢盤
    查，經警徵得甲○○同意後，於同日晚上十一時許，採集其
    尿液送驗結果，確呈第一級毒品海洛因代謝後之嗎啡陽性反
    應，因而查悉上情。
二、案經臺中市警察局第一分局報告臺灣臺中地方法院檢察署檢
    察官偵查起訴。
    理    由
一、訊據被告甲○○對於在上開時、地，非法施用第一級毒品海
    洛因一次之犯罪事實供承不諱，且被告為警查獲後，於九十
    六年十一月七日晚上十一時許所採集之尿液，經送中山醫學
    大學附設醫院檢驗科藥物檢測中心檢驗結果，確呈海洛因代
    謝後之嗎啡陽性反應，有該檢測中心出具之尿液檢驗報告一
    紙在卷可稽，足徵被告之自白與事實相符，而堪以採信。從
    而，本件事證明確，被告施用第一級毒品海洛因一次之犯行
    ，堪以認定。
二、按毒品危害防制條例於九十二年七月九日修正公布，自九十
    三年一月九日施行，其中第二十條、第二十三條將施用毒品
    之刑事處遇程序，區分為「初犯」及「五年內再犯」、「五
    年後再犯」。依其立法理由之說明：「初犯」，經觀察、勒
    戒及強制戒治後，應為不起訴處分或不付審理之裁定；經觀
    察、勒戒或強制戒治執行完畢釋放後，「五年內再犯」者，
    因其再犯率甚高，原實施之觀察、勒戒及強制戒治既已無法
    收其實效，爰依法追訴或裁定交付審理。至於經觀察、勒戒
    或強制戒治執行完畢釋放後，「五年後再犯」者，前所實施
    之觀察、勒戒及強制戒治已足以遮斷其施用毒品之毒癮，為
    期自新及協助其斷除毒癮，仍適用「初犯」規定，先經觀察
    、勒戒及強制戒治之程序。從而依修正後之規定，僅限於「
    初犯」及「五年後再犯」二種情形，始應先經觀察、勒戒及
    強制戒治程序。倘被告於五年內已再犯，經依法追訴處罰，
    縱其第三次（或第三次以上）再度施用毒品之時間，在初犯
    經觀察、勒戒或強制戒治執行完畢釋放五年以後，已不合於
    「五年後再犯」之規定，且因已於「五年內再犯」，顯見其
    再犯率甚高，原實施觀察、勒戒或強制戒治，已無法收其實
    效，即應依該條例第十條處罰。查被告前於九十年間，因施
    用毒品案件，經本院以九十年度毒聲字第三九二九號裁定送
    觀察、勒戒後，認有繼續施用毒品之傾向，再經本院以九十
    年度毒聲字第四四一二號裁定令入戒治處所施以強制戒治一
    年，甫於九十一年九月三日戒治期滿執行完畢，並於翌（四
    ）日釋放，而其該次施用毒品犯行，另由檢察官提起公訴，
    經本院判處有期徒刑十月，提起上訴後，經臺灣高等法院臺
    中分院駁回上訴確定在案；嗣被告於強制戒治執行完畢釋放
    後五年內之九十三年間，復因施用毒品案件，經本院於九十
    四年間，判處有期徒刑一年三月確定在案；另於九十六年間
    、九十七年間，因施用毒品案件，分別經本院判處有期徒刑
    一年五月、一年六月確定在案等情，有臺灣臺中地方法院檢
    察署刑案資料查註紀錄表及臺灣高等法院被告前案紀錄表各
    一份附卷可參。是本件被告施用第一級毒品海洛因之時間，
    雖在前案經強制戒治執行完畢五年以後，而合於「五年後再
    犯」之規定，惟其自九十三年迄今，已因「五年內再犯」施
    用毒品犯行，數度經判刑確定，故本件被告施用第一級毒品
    海洛因之犯行，自應依毒品危害防制條例第十條之規定，予
    以論罪科刑。
三、查海洛因係毒品危害防制條例第二條第二項第一款所規定之
    第一級毒品。被告於前案施用毒品經判處罪刑後，五年內再
    行施用第一級毒品海洛因之行為，核係犯同條例第十條第一
    項之施用第一級毒品罪。其持有毒品之行為，意在供己施用
    ，故持有之低度行為，應為施用之高度行為所吸收，不另論
    罪。被告於九十四年間，因施用毒品案件，經本院判處有期
    徒刑一年三月確定在案，入監執行後，甫於九十五年八月二
    十二日縮短刑期假釋出監，至九十五年十月七日假釋期滿未
    經撤銷，以已執行論等情，有前揭紀錄表二份附卷可參，其
    於有期徒刑執行完畢後五年內，再故意犯本件有期徒刑以上
    之罪，為累犯，應依法加重其刑。爰審酌被告前因施用毒品
    犯行，經觀察、勒戒、強制戒治，甚至刑之執行，且甫因施
    用毒品案件，經本院判處罪刑，竟猶故態復萌，再施用毒品
    海洛因不輟，無視於毒品對於自身健康之戕害及國家對於杜
    絕毒品犯罪之禁令，惡性非輕，惟於犯後坦認犯行，態度尚
    佳等一切情狀，量處如主文所示之刑，以示懲儆。
據上論斷，應依刑事訴訟法第二百七十三條之一第一項、第二百
九十九條第一項前段，毒品危害防制條例第十條第一項，刑法第
十一條前段、第四十七條第一項，判決如主文。
本案經檢察官乙○○到庭執行職務。
中    華    民    國    97    年     5    月     2    日
                  刑事第一庭    法  官  郭妙俐
上正本證明與原本無異。
如不服本判決，應於判決送達後十日內向本院提出上訴狀，上訴
於臺灣高等法院臺中分院（須附繕本）。
上訴書狀如未敘述理由，應於上訴期間屆滿後二十日內補提理由
書於本院。
                                書記官  陳玉芬
中    華    民    國    97    年      5   月     2    日
附錄本案論罪科刑法條全文
毒品危害防制條例第十條
施用第一級毒品者，處六月以上五年以下有期徒刑。
施用第二級毒品者，處三年以下有期徒刑。


司法院資訊處製作；財團法人民間司法改革基金會備份。
